臺灣高等法院高雄分院刑事裁定
111年度毒抗字第316號
抗  告  人  
即  被  告  李炯龍




上列抗告人即被告因聲請強制戒治案件，不服臺灣橋頭地方法院
中華民國111年9月14日裁定（111年度毒聲字第456號），提起抗
告，本院裁定如下：
    主  文
抗告駁回。
    理  由
一、抗告意旨略以：戒治之立意雖屬行政處分，亦應具程序正義
    ，審慎客觀、綜合多項依據，評斷有無繼續施用毒品傾向，
    公開評分標準，不應斷章取義論斷抗告人即被告李炯龍有施
    用毒品傾向，評估專業人士亦有判斷之錯誤。抗告人於民國
    103年所犯毒品案件，距今已隔多年，應既往不究，用於評
    估判斷上，顯有主觀意識，形成有繼續施用毒品傾向，其標
    準堪屬存疑。評估表理應提供抗告人作為評分依據，評估標
    準多項存有爭議，倘皆按評估醫師裁量，即屬專制，豈能由
    評估醫師一人決定。勒戒所有些同學條件及前科沒有好到哪
    裡，卻勒戒成功，不知評估水平在哪。請求撤銷原裁定等語
    。
二、按觀察、勒戒後，檢察官依據勒戒處所之陳報，認受觀察、
    勒戒人有繼續施用毒品傾向者，檢察官應聲請法院裁定令入
    戒治處所強制戒治，其期間為6 個月以上，至無繼續強制戒
    治之必要為止，但最長不得逾1 年；依前項規定為觀察、勒
    戒或強制戒治執行完畢釋放後，3 年後再犯第10條之罪者，
    適用本條前2 項之規定，毒品危害防制條例第20條第2 項、
    第3 項分別定有明文。而上開所謂「3 年後再犯」，只要本
    次再犯（不論修正施行前、後）距最近1次觀察、勒戒或強
    制戒治執行完畢釋放，已逾3 年者，即該當之，不因其間有
    無犯第10條之罪經起訴、判刑或執行而受影響（最高法院刑
    事大法庭109 年度台上大字第3826號裁定意旨參照）。
三、法務部於110 年3 月26日以法矯字第11006001760 號函修正
    「有無繼續施用毒品傾向評估標準紀錄表」及「有無繼續施
    用毒品傾向評估標準說明手冊」，並自同日實施。其中除「
    前科紀錄與行為表現」之第1 題「毒品犯罪相關司法紀錄」
    ，計分方式修正為每筆5 分，總分上限為10分（原計分方式
    為每筆10分，不設上限）；第3 題「其他犯罪相關紀錄」，
    計分方式修正為每筆2 分，總分上限為10分（原計分方式為
    每筆2 分，不設上限）外，其餘均無修正。另依前述「有無
    繼續施用毒品傾向評估標準評分說明手冊」，受觀察、勒戒
    人於靜態因子分數總分在60分（含）以上為「有繼續施用毒
    品傾向」；60分以下，與動態因子分數相加，如果總分在60
    分（含）以上，為「有繼續施用毒品傾向」等情，有上述法
    務部函及所附有無繼續施用毒品傾向評估標準紀錄表、有無
    繼續施用毒品傾向評估標準評分說明手冊可參。由於有無繼
    續施用毒品傾向評估標準係由衛生福利部及法務部邀集相關
    領域之學者專家及相關機關研商後修正。針對「前科紀錄與
    行為表現」（含毒品犯罪相關司法紀錄、首次毒品犯罪年齡
    、其他犯罪相關紀錄、入所時尿液毒品檢驗等靜態因子；所
    內行為表現等動態因子）、「臨床評估」（物質使用行為等
    靜態因子；精神疾病共病『含反社會人格』、臨床綜合評估『
    含病識感、動機、態度、就醫意願』等動態因子）、「社會
    穩定度」（含工作、家庭等靜態、動態因子）等項目，以多
    面向之角度評估觀察勒戒之個案，由處所及醫療人員依據個
    案各項紀錄、資料及觀察勒戒期間之行為表現，加以評分，
    以分數的方式呈現評估結果，製作有無繼續施用毒品傾向評
    估標準紀錄表，並依此判斷個案再度使用毒品傾向之高低。
    因該判斷結果係以科學方法評估再犯可能性，減少人為主觀
    因素之誤差，具有相當之科學化、客觀及公正性，自可作為
    評估有無繼續施用毒品傾向之判斷標準。
四、查抗告人前因施用毒品案件，經法院裁定送強制戒治後，於
    91年7月25日執行完畢釋放。嗣抗告人於前述強制戒治執行
    完畢釋放後3 年後之111年1月10日、11日，因分別施用第一
    、二級毒品案件，經原審以111年度毒聲字第268號裁定送觀
    察勒戒等情，有臺灣高等法院被告前案紀錄表可參。又抗告
    人經觀察勒戒後，依有無繼續施用毒品傾向評估標準評分，
    靜態因子評分計67分、動態因子評分計14分，總分合計81分
    之事實，有有無繼續施用毒品傾向評估標準紀錄表、有無繼
    續施用毒品傾向證明書可證。由於抗告人經執行觀察勒戒後
    ，其靜態因子分數與動態因子分數相加總分為81分，在60分
    以上，經判斷有繼續施用毒品傾向，應執行強制戒治。故原
    審依檢察官之聲請，裁定令抗告人入戒治處所強制戒治，於
    法有據。再者，參諸前開說明，勒戒處所係以多面向之角度
    ，由處所及醫療人員依據個案各項紀錄、資料及觀察勒戒期
    間之行為表現，客觀評估觀察勒戒之個案，減少人為主觀因
    素之誤差，且評估項目均與有無施用毒品傾向相關，具有相
    當之科學化、客觀及公正性。並非僅依評估醫師之評估而判
    斷。又各別個案均基於同一標準進行評分，抗告人在未確認
    其他個案之真實情況及實際評估情形下，即臆測其他個案與
    其情形好不到哪裡，卻未強制戒治，進而質疑評估標準之正
    確性，難認有據。綜上，抗告人以前述抗告理由提起抗告，
    為無理由，應予駁回。
據上論結，應依刑事訴訟法第412 條，裁定如主文。
中　　華　　民　　國　　111 　年　　10　　月　　11　　日
                  刑事第三庭    審判長法  官  吳進寶
                                      法  官  陳億芳
                                      法  官  方百正
以上正本證明與原本無異。
不得再抗告。
中　　華　　民　　國　　111 　年　　10　　月　　11　　日
　　　　　　　　　　　　　　　　　　　書記官  呂姿儀